【裁判字號】    95,再易,44
【裁判日期】    950626
【裁判案由】    返還不當得利
【裁判全文】
臺灣高等法院民事裁定                  95年度再易字第44號
聲  請  人    丙○○
參  加  人     甲○○○
相  對  人     乙○○
代  理  人     丁俊文律師
上列當事人間返還不當得利事件，再審聲請人對於中華民國95年
3 月6日本院94年度再易字第169號確定裁定聲請再審，本院裁定
如下：
    主      文
聲請駁回。
聲請訴訟費用由聲請人負擔。
    事實及理由
一、聲請意旨略以：「本院九十四年度再易字第一五０號確定裁
    定，對於聲請人提出之台灣士林地院七十九年訴字第八五號
    、本院八十六年度上更(三)字第一七０號判決確實漏未審酌，
    而有民事訴訟法第四百九十七條重要證物漏未審酌，本院九
    十四年度再易字第一六九號確定裁定（即原確定裁定）認為
    已經審酌，實有不當；又台灣士林地院七十九年訴字第八五
    號、本院八十六年度上更(三)字第一七０號判決就認定就參加
    人未將系爭土地出售給相對人之事實，係影響判決之相關重
    要證據，且經聲請人於歷次聲請再審中提出該判決書為證，
    惟原確定裁定均漏未斟酌，而有民事訴訟法第四百九十七條
    重要證物漏未審酌之再審事由。再聲請人於原確定裁定中主
    張，本院九十二年度再易字第六一號裁定消極不適用民法第
    一一八條第一項及最高法院六六年台上第二六五五號、六四
    台上第一三五二號判例及民法第二四六條等規定之適用法規
    顯有錯誤，均未在本院九十二年度再易字第二五號及本院九
    十二年度再易字第六一號中以該事由為再審理由，惟原確定
    裁定誤以聲請人係主張本院九十四年度再易字第一五０號確
    定裁定認定事實有錯誤而提起再審。又本院八十六年度上更
    (三)字第一七０號判決，認定參加人未將系爭土地出售予吳鳳
    嬌，若吳鳳嬌將之交與相對人僅係交付使用，故無使真正土
    地所有權人即參加人喪失所有權之理，聲請人多次聲請再審
    ，法院均未能採信，原確定裁定亦同，故原確定裁定適用民
    法第七百六十五條、七百五十八條、憲法第十五條之規定顯
    有錯誤，而有民事訴訟法第四百九十六條第一項第一款適用
    法規顯有錯誤之再審事由。爰依民事訴訟法第四百九十七條
    、第四百九十六條第一項第一款之規定，請求：(一)本院九十
    四年度再易字第一六九號裁定、本院九十四年度再易字第一
    五０號裁定、本院九十二年度再易字第六一號裁定、本院九
    十二年度再易字第二五號裁定、本院九十一年度再易字第八
    九號判決均廢棄。(二)上廢棄部分，相對人於本院九十一年度
    再易字第八九號再審之訴駁回。
二、按再審之訴，法院認無再審理由，判決駁回後，不得以同一
    事由，對於原確定判決或駁回再審之訴之確定判決，更行提
    起再審之訴，民事訴訟法第四百九十八條之一定有明文，究
    其立法意旨乃再審之目的，原在匡正確定終局判決之不當，
    以保障當事人之權益，然為避免當事人以同一事由對於原確
    定判決或駁回再審之訴之確定判決，一再提起再審之訴，致
    浪費司法資源，自應予限制。且依民事訴訟法第五百０七條
    準用該條之規定，於再審之聲請亦有適用。又按民事訴訟法
    第四百九十六條第一項第一款所謂適用法規顯有錯誤，係指
    確定判決所適用之法規顯然不合法律之規定，或與司法院現
    尚有效及大法官會議之解釋，或最高法院尚有效之判例顯然
    違反者而言，並不包括判決理由矛盾、理由不備、漏未斟酌
    證據及認定事實錯誤之情形在內（司法院大法官會議一七七
    號解釋、最高法院六十三年台上字八八０號判例、最高法院
    九十二年度台上字第三二０號判決參照）。
三、本件聲請人以本院九十四年度再易字第一六九號之確定裁定
    ，有民事訴訟法第四百九十六條第一項第一款適用法規顯有
    錯誤、第四百九十七條重要證據漏未斟酌之情形，聲請再審
    。經查：
  (一)相對人於本院九十一年度上易字第二二五號返還土地事件，
    受敗訴判決確定後，提起再審之訴，經本院九十一年度再易
    字第八十九號判決，廢棄本院九十一年度上易字第二二五號
    確定判決，並駁回聲請人在前訴訟之上訴。其後聲請人對本
    院九十一年度再易字第八十九號判決提起再審之訴，經本院
    九十二年度再易字第二十五號以再審之訴不合法裁定駁回，
    聲請人又向本院提起九十二年度再易字第六十一號、九十二
    年度再易字第一五０號再審之聲請，其再審理由均以本院裁
    判有民事訴訟法第四百九十六條第一項第一款適用法規顯有
    錯誤、第四百九十七條重要證據漏未斟酌之情形；聲請人再
    以九十四年度再易字第一五０號確定裁定有上開再審事由，
    經本院九十四年度再易字第一六九號認定無再審理由駁回確
    定在案，依上開說明，聲請人顯係以同一事由一再聲請再審
    ，於法顯有未合，應予駁回。
  (二)聲請人又主張：原確定裁定有適用民法第七百六十五條、第
    七百五十八條、憲法第十五條之規定顯有錯誤，而有民事訴
    訟法第四百九十六條第一項第一款適用法規顯有錯誤之再審
    事由云云，惟原確定裁定乃針對聲請人所提出之聲請意旨，
    審酌本院九十四年度再易字第一五０號確定裁定有無民事訴
    訟法第四百九十六條第一項第一款適用法規顯有錯誤之再審
    事由，無適用民法第七百六十五條、第七百五十八條、憲法
    第十五條之規定之可能，自無適用該等法規顯有錯誤之問題
    。從而，聲請人主張上開事由據以聲請再審顯無理由，應予
    駁回。
四、又針對聲請人所聲請廢棄之原確定裁定，本院既認為不合法
    及無理由，應予裁定駁回，聲請人以其他前次再審裁定及本
    案確定判決，即非本院所應審理之事項，本院自不得加以審
    酌。又「再審之訴，法院認無再審理由，判決駁回後，不得
    以同一事由，對於原確定判決或駁回再審之訴之確定判決，
    更行提起再審之訴。」民事訴訟法第四百九十八條之一定有
    明文。是以，無論聲請人重複聲請多少次再審，亦無論聲請
    人實體上有無理由，聲請人最初提起再審之訴，既經法院認
    無再審理由，判決駁回，現業經法律明定不得再以同一事由
    ，更行提起再審之訴，顯均不可能翻案。為避免浪費聲請人
    無謂之時間、金錢及心力，以及寶貴之司法資源，爰併予敘
    明。
五、據上論結，本件聲請再審為一部不合法，一部無理由，爰裁
    定如主文。
中    華    民    國    95    年    6     月    26    日
                  民事第十二庭審判長法  官  張宗權
                                    法  官  陳忠行
                                    法  官  蕭艿菁
正本係照原本作成。
不得抗告。
中    華    民    國    95    年    6     月    27    日
                                    書記官  王秀雲


司法院資訊處製作；財團法人民間司法改革基金會備份。
